【裁判字號】    92,上易,56
【裁判日期】    920318
【裁判案由】    妨害兵役
【裁判全文】
臺灣高等法院高雄分院刑事判決          九十二年度上易字第五六號
    上訴人
    即被告  甲○○
右上訴人因妨害兵役案件，不服臺灣高雄地方法院九十一年度易字第三八六八號中華
民國九十一年十一月二十五日第一審判決（起訴案號：臺灣高雄地方法院檢察署九十
一年度偵字第一九七二二號），提起上訴，本院判決如左：
      主      文
原判決撤銷。
甲○○無罪。
      理      由
一、公訴意旨略以：被告甲○○係後備軍人，原住高雄縣林園鄉○○村○○街一０一
    巷二七弄五號，遷出上開處所後，竟無故不依規定申報，致使高雄縣後備司令部
    所發，指定應於民國九十一年七月九日，前往高雄縣鳳山市○○路二號衛武營區
    之點閱召集令，無法送達，經高雄縣後備司令部移送偵辦；因認被告涉犯妨害兵
    役治罪條例第十條第三項之罪嫌等情。
二、按妨害兵役治罪條例第十條第三項之罪，以後備軍人犯（第十條）第一項之罪為
    構成要件。而該條例第十條第一項之罪，以後備軍人「意圖避免召集處理」有下
    列行為之一者（該條項第三款為居住處所遷移，無故不依規定申報者）為構成要
    件。故該條例第十條第三項之罪，自仍以有「意圖避免召集處理」為必要，如無
    避免召集處理之意圖，尚不構成犯罪，應屬當然。該條例第十條第三項雖有「後
    備軍人有居住處所遷移，無故不依規定申報，致使召集令無法送達者，以意圖避
    免召集論」，此項擬制規定，顯然與「後備軍人犯第一項之罪」以「意圖避免召
    集處理」之明文規定相牴觸，應認為不能適用。
三、本件上訴人即被告甲○○否認有意圖避免召集處理妨害兵役之犯行，辯稱：伊未
    接到點閱召集令，但有接到電話通知，並接時前往衛武營區接受點閱召集等語，
    並提出陸軍步兵一三七旅步二營後備軍人點閱召集解召令一紙以實其說。且本院
    函高雄縣後備司令部查詢，被告確有於九十一年七月九日上午八時參加精誠二一
    七之二號點閱召集，完成點閱召集各項手續，此有該司令部九十二年二月十三日
    峻愛字第０九二００００六二六號函及甲○○點閱召集解召令影本在卷足憑。是
    被告既有按時參加點閱召集，被告所辯並無避免召集處理之意圖，即屬真實可採
    。依上開說明，被告之行為，與妨害兵役治罪條例第十條第三項之罪構成要件有
    間，自不能令負刑責。此外，又無其他證據可資審酌，即屬不能證明被告犯罪。
四、原審判決諭知被告罪刑，尚有未洽。被告上訴意旨否認犯罪，指摘原判決不當，
    為有理由，應由本院將原判決撤銷，諭知被告無罪之判決。
據上論斷，應依刑事訴訟法第三百六十九條第一項前段、第三百六十四條、第三百零
一條第一項前段，判決如主文。
本案經檢察官張其主到庭執行職務。
中    華    民    國        九十二      年      三      月     十八     日
                              臺灣高等法院高雄分院刑事第五庭
                                  審判長法官  吳水木
                                        法官  趙文淵
                                        法官  洪慶鐘
右正本證明與原本無異。
不得上訴。
                                      書記官  彭筱瑗
中    華    民    國        九十二      年      三      月     十九     日
                                                                      Ｈ


司法院資訊處製作；財團法人民間司法改革基金會備份。
